臺灣高等法院臺南分院刑事判決　　　　　　九十一年度上易字第一九一號　慎股
　　　上　訴　人　臺灣臺南地方法院檢察署檢察官
　　　被　　　告　乙　○　○
右上訴人因被告詐欺案件，不服臺灣臺南地方法院九十年度易字第七四七號，中華民
國九十一年七月二十五日第一審判決（起訴案號：臺灣臺南地方法院檢察署九十年度
偵字第三四○六號），提起上訴，本院判決如左：
      主      文
上訴駁回。
      理      由
一、公訴意旨略以：被告乙○○意圖為自己不法之所有，於民國八十九年九月十六日
    ，以電話向利茂鐵線廠有限公司（下稱利茂公司，址設臺南縣安定鄉中沙村中崙
    一六○號）負責人甲○○訂購價值為新台幣（下同）五萬六千七百二十八元之鐵
    架，並言明交貨時以現金付款；嗣利茂公司於八十九年九月二十九日依約將貨物
    送至嘉義縣水上鄉○○街一四八號處，乙○○明知其已無給付能力並無意付款，
    猶諉稱其交易均以支票付款，而簽發其為發票人，付款人為嘉義郵局，發票日為
    八十九年十月三十一日之同額支票一紙予利茂公司以為貨款之給付，利茂公司因
    貨物已送達乙○○處，迫於無奈始同意收受該支票。詎上開支票屆期提示竟遭退
    票，乙○○並逃逸無蹤，因認乙○○涉有刑法第三百三十九條第一項之詐欺取財
    罪嫌等語。
二、按犯罪事實應依證據認定之，無證據不得推定其犯罪事實；又不能證明被告犯罪
    者，即應諭知無罪之判決，刑事訴訟法第一百五十四條、第三百零一條第一項分
    別定有明文。又刑法第三百三十九條第一項詐欺罪之成立，以意圖為自己或第三
    人不法之所有，施用詐術使人陷於錯誤而交付財物或因而得財產上不法之利益或
    使第三人得之為構成要件。所謂以詐術使人交付財物，必須該財物之交付，係由
    於被告施用詐術而陷於錯誤所致，若行為人未施用何詐術，自不構成刑法上之詐
    欺罪。
三、本件公訴人認被告乙○○涉有前開詐欺罪嫌，無非以上揭事實，業據告訴代表人
    甲○○人指證明確，且有被告簽發之支票及退票理由單等情資為依據。訊之被告
    固坦承曾於嘉義郵局水上分局郵政儲金立帳申請書上簽署「乙○○」一節，惟否
    認涉有詐欺罪嫌，辯稱：伊並未向告訴代理人訂購鐵線等物，曾應自稱曾姓真實
    姓名不詳之成年男子之邀，為其在郵政儲金立帳申請書上簽署「乙○○」之名，
    並無詐欺之意等語。經查：
    (一)被告於原審法院審理中堅稱並未向告訴代理人甲○○訂購鐵線等物等語，核與
      告訴代理人於原審中及本院調查時陳稱於前揭時地向其訂購鐵線等物品及交付
      支票之人均非被告等語（見原審卷第九十七頁，本院九十一年九月二十四日訊
      問筆錄）相符，被告前開所辯尚非無據。依此，被告既未向告訴代理人訂購貨
      物或交付支票，自難認其向告訴代理人施用詐術，致使告訴代理人陷於錯誤而
      交付鐵線等物。
    (二)被告曾受曾姓男子之邀，於嘉義郵局水上分局郵政儲金立帳申請書上簽署「乙
      ○○」之名等情，業據被告於原審中自承不諱，並有郵政儲金立帳申請書一紙
      在卷可稽，被告前開供述與事實相符，堪以採信。又被告於八十三年間曾使用
      支票一節，亦據被告於原審中供承在卷。依此，被告既曾使用過支票，對其於
      郵政儲金立帳申請書上簽署「乙○○」之名代表開設支票帳戶之意，當無不知
      之理。另參以郵政劃撥儲金需本人憑國民身分證、印章等物親自開戶，不得代
      理開戶等情，業經嘉義郵局於九十一年六月二十七日以營九一字第五○六○二
      ○九一號函覆原審法院在卷（見原審卷第一二七頁），堪認被告確曾同意該曾
      姓男子以其名義開設支票帳戶，並同意其使用以其為名義人之支票。
    (三)被告所有前開嘉義郵局水上分局帳戶於八十九年二月二十四日開設後，至同年
      九月三十日間均正常提存；且每月往來金額約有數十萬元之數額，甚於向告訴
      代理人訂購鐵線等物之八十九年九月份，該帳戶往來金額高達一百十六萬元之
      鉅等情，有嘉義郵局於九十年四月十八日以營00000000之○五七號函
      送之往來明細一紙在卷可稽（見原審卷第八頁─第十四頁）。從而被告於八十
      九年二月間出借名義供該名曾姓男子開設支票帳戶，並簽發以其為名義人支票
      時，是否即與該名曾姓男子共同存有自八十九年十月間起即不欲付款之不法所
      有意圖，實非無疑，尚難僅以被告出借名義供曾姓男子使用支票，而該帳戶支
      票事後退票一節，即推認被告於出借名義供人開設支票帳戶之際，確曾與該曾
      姓男子共同基於詐欺之不法犯意聯絡。
    綜上所述，足認被告既未向告訴代理人訂購貨物、交付支票，並無對告訴代理人
    直接施用詐術行為；而其出借名義供曾姓男子開設支票帳戶之舉，亦難認其與該
    曾姓男子間具有詐欺不法意圖之犯意聯絡，是被告所為與刑法第三百三十九條第
    一項詐欺取財罪之構成要件尚屬有間。此外，復查無其他積極證據，足資證明被
    告確有公訴意旨所載之詐欺犯行，故被告之犯罪應屬不能證明。
四、至公訴人上訴意旨所指稱：被告住居桃園市，竟到嘉義郵局立帳申請支票供人使
    用，其與該曾姓男子於申請支票之初，即有不法意圖之詐欺犯意聯絡，堪予認定
    ，且被告支票於八十九年十月間及十一月間，因存款不足而遭退票之張數高達七
    十六張，其支票帳戶並於八十九年十一月十日被列為拒絕往來戶，足見被告之支
    票係俗稱之「芭樂票」無訛，原審認被告與該曾姓男子間無詐欺之犯意聯絡，與
    經驗法則不符等情。因公訴意旨所記載被告涉有詐欺罪嫌之犯罪事實，僅係謂：
    被告乙○○意圖不法所有，於八十九年九月十六日，以電話向告訴人利茂公司，
    訂購價值五萬六千七百二十八元之鐵架，並佯稱交貨時以現金付款，嗣告訴人依
    約交貨後，被告即藉口簽發同額支票一紙予告訴人以支付貨款，資為搪塞云云；
    而被告並無公訴意旨所載之上述詐欺犯行，被告之犯罪應屬不能證明，已如前述
    ，另公訴人上訴意旨所載，被告與曾姓男子有不法意圖之詐欺犯意聯絡，亦僅屬
    推測之詞，無何其他證據可資為證，是上訴意旨所指摘情節，為無可採信。
五、揆諸首開說明，因此原審法院以不能證明被告犯罪為由，而諭知被告無罪之判決
    ，核無不合，檢察官上訴意旨，指摘原判決不當，為無理由，應予駁回。
六、被告經合法傳喚，無正當理由不到庭，不待其陳述逕行判決。
據上論結，應依刑事訴訟法第三百六十八條、第三百七十一條，判決如主文。
本案經檢察官王碧霞到庭執行職務。
中      華      民      國    九十一    年      十      月    二十五    日
                                    臺灣高等法院臺南分院刑事第四庭
                                        審判長法官  陳    義    仲
                                              法官  蘇    重    信
                                              法官  楊    子    莊
右正本證明與原本無異。
不得上訴。
                                        法院書記官  陳    明    芬
中      華      民      國    九十一    年      十      月    二十五    日
